臺灣高等法院臺中分院刑事判決　　　　96年度上訴字第1717號
上　訴　人　臺灣彰化地方法院檢察署檢察官
被　　　告　乙○○
　　　　　　　　　　(另案在臺灣彰化監獄彰化分監執行)
上列上訴人因毒品危害防制條例案件，不服臺灣彰化地方法院96
年度訴字第647號中華民國96年5月18日第一審判決（起訴案號：
臺灣彰化地方法院檢察署96年度偵字第116號；移送併案審理案
號：臺灣彰化地方法院檢察署96年度偵字第1355、1564、1685、
2537號），提起上訴，本院判決如下：
    主  文
原判決撤銷。
乙○○施用第一級毒品，累犯，處有期徒刑壹年，減為有期徒刑
陸月，如易科罰金，以新臺幣壹仟元折算壹日。扣案之注射針筒
壹支及空塑膠袋壹個，均沒收。
    事    實
一、乙○○前因施用毒品案件，經原審法院以89年度毒聲字第96
     3號裁定送觀察、勒戒後，認無繼續施用毒品之傾向，已於
    民國90年 3月23日執行完畢釋放，由臺灣彰化地方法院檢察
    署檢察官以90年度毒偵緝字第115、116號為不起訴處分確定
    。於前揭觀察、勒戒執行完畢釋放後 5年內，再因施用第一
    、二級毒品案件，經原審法院以94年度訴字第 883號判決分
    別判處有期徒刑7月、3月，應執行有期徒刑 9月確定，已於
    95年7月27日縮刑期滿執行完畢；再因2次施用第一級毒品案
    件，經原審法院以96年度訴字第99號判決分別判處有期徒刑
    7月、7月，應執行有期徒刑10月確定（正在執行中）。猶不
    思悔改，復基於施用第一級毒品海洛因之犯意，於96年2月9
    日晚上 7時20分許，在彰化縣北斗鎮河濱公園廁所內（起訴
    書誤載為彰化縣溪州鄉某網咖），以將海洛因加水混合後以
    注射針筒注射體內之方式，施用第一級毒品海洛因 1次。嗣
    於96年2月9日晚上 7時25分許，甫施用完第一級毒品走出廁
    所即當場為警查獲，並扣得其所有，供其施用第一級毒品海
    洛因犯罪所用之注射針筒1支、塑膠空袋1個。
二、案經彰化縣警察局北斗分局報請臺灣彰化地方法院檢察署檢
    察官偵查起訴。
    理    由
一、上開犯罪事實，訊據據被告乙○○（以下簡被告）於原審及
    本院審理中坦承不諱。經查：被告於96年2月9日當日經警先
    後二次採尿送驗結果，確呈嗎啡陽性反應（第一級毒品海洛
    因經人體代謝水解作用，隨尿液排出體外後呈嗎啡成份反應
    ），有卷附警製尿液代號真實姓名對照表 2份及詮昕科技股
    份有限公司濫用藥物尿液檢驗報告暨中山醫學大學附設醫院
    檢驗科藥物檢測中心檢驗報告各 1份可稽（見北警分偵字第
    0960002554號警卷第16頁、北警分偵字第0960003925號警卷
    第9頁、96年度毒偵字第863號偵查卷第22頁、96年度毒字第
    1355號偵查卷第 10頁)，復經警扣得其所有，使用過之注射
    針筒1支及空塑膠袋1只在案可證。堪認被告之自白與事實相
    符。公訴人起訴書雖載稱：被告於上揭時間施用第一級毒品
    海洛因之地點係在彰化縣溪州鄉某網咖內云云。然查被告當
    日係在彰化縣北斗鎮○○街河濱公園公廁內甫施用海洛因完
    畢，自廁所走出即當場為警查獲，隨即經警在該公廁內扣得
    被告使用過之注射針筒1支及塑膠空袋1個等情，業據被告供
    述明確在卷（見北警分偵字第0960002554號警卷詢筆錄第1
    頁反面及第 2頁正面及原審卷第法院本院審判筆錄第40頁）
    ，並有彰化縣警察局北斗分局扣押筆錄及該局刑事案件報告
    書各 1份附卷可稽。是公訴人關於被告施用毒品地點之認定
    ，明顯有誤，，應予更正。
二、按依毒品危害防制條例第20條第 2項規定觀察、勒戒或強制
    戒治執行完畢釋放後， 5年後再犯第10條之罪者，適用本條
    前二項之規定；又經觀察、勒戒或強制戒治執行完畢釋放後
    ， 5年內再犯第10條之罪者，應由檢察官偵查起訴，毒品危
    害防制條例第20條第3項、第23條第2項分別定有明文。而參
    酌該條例第20條第 3項立法理由：「觀察、勒戒或強制戒治
    後 5年後再犯者，顯見前所實施之觀察、勒戒或強制戒治已
    足以遮斷其施用毒品之癮，為期自新及協助其斷除毒癮，對
    此 5年後再犯者爰明定仍適用初犯之規定，先經觀察勒戒、
    強制戒治之程序」及第23條第 2項之立法理由：「經觀察、
    勒戒或強制戒治後 5年內再犯者，其再犯率甚高，原據以實
    施之觀察勒戒及強制戒治既已無法收其實效，爰施以刑事處
    遇」，足見 5年後再犯者，應再適用觀察、勒戒程序，係因
    前所實施之觀察、勒戒或強制戒治已足以遮斷其施用毒品之
    癮，致 5年內未再犯，故再予其自新機會，重啟觀察、勒戒
    程序；如觀察、勒戒或強制戒治執行完畢釋放後 5年內曾再
    犯施用毒品案件，且於再犯後 5年內復有施用毒品犯行，則
    之前戒毒程序顯未能有效遮斷其施用毒品之癮，依前開立法
    意旨，自無再施以觀察、勒戒之必要，應由檢察官偵查起訴
    （最高法院95年度第 7次刑庭會議決議參照）。查被告前因
    施用毒品案件，經觀察、勒戒執行完畢釋放日係90年 3月23
    日，而其此次施用第一級毒品之犯罪時間，雖距離前述強制
    戒治執行完畢釋放日已逾 5年，然其於首次觀察、勒戒執行
    完畢釋放日後 5年內，即曾因再犯施用第一、二級毒品案件
    ，經原審法院以94年度訴字第883號判決分別判處有期徒刑7
    月、3月，應執行有期徒刑9月確定等情，有臺灣高等法院被
    告前案紀錄表 1份附卷可參。揆諸前開說明，公訴人就被告
    本案施用毒品之犯行提起公訴，自屬合法，自應依法判決。
    綜上所述，被告施用第一級毒品之犯行，事證已臻明確，足
    以認定，應依法論科。
三、核被告所為，係犯毒品危害防制條例第10條第 1項之施用第
    一級毒品罪。其於施用之際，持有第一級毒品之低度行為，
    為施用之高度行為所吸收，不另論罪。再本案被告上開施用
    第一級毒品之相關事證，除經檢察官起訴移送審判時所檢送
    之部分外，並散見於臺灣彰化地方法院檢察署96年度毒偵字
    第1355號、96年度毒偵字第1564號、96年度毒偵字第1685號
    、96年度毒偵字第2537號等卷宗，並據檢察官移送併案審理
    ，因俱屬同一事實之卷證，本院自得併予審理。又查被告曾
    因施用第一、二級毒品案件，經原審以94年度訴字第 883號
    判決各判處有期徒刑7月、3月，定應執行刑有期徒刑 9月確
    定，而於95年 7月27日執行完畢等情，有臺灣高等法院被告
    前案紀錄表乙紙附卷可憑，其受此有期徒刑執行完畢後，5
    年以內，故意再犯本案有期徒刑以上之罪，為累犯，應依法
    加重其刑。原審認定被告犯行事證明確，予以論罪科刑，固
    非無見。惟查被告本案犯罪之時間係在中華民國96年 4月24
    日以前，符合中華民國九十六年罪犯減刑條例第2條第1項第
     3款規定減刑之要件，原審判決不及適用上開罪犯減刑條例
    予以減刑，自有未洽。是以檢察官指摘原審未就被告上開犯
    行以外，而經移送併審之施用第一級毒品行為一併審判有欠
    妥當，雖為無理由。然原審判決既有上開可議之處，自應予
    以撤銷改判。按施用毒品行為，除損及自身之健康外，其家
    庭及社會、國家俱受連累波及，可謂「苦不堪言」，誠不允
    輕忽施用毒品行為所衍生危害家庭及社會、國家之不利後果
    ，而仍視同單純之自戕行為，更不能將施用毒品者與一般病
    人相擬，自應罰當其罪，始符合毒品危害防制條例第10條之
    立法旨意。爰審酌被告之素行、犯罪之動機、手段、施用毒
    品所生之危害，犯後之態度等一切情狀，量處如主文第 2項
    所示之刑，並依中華民國九十六年罪犯減刑條例第2條第1項
    第 3款之規定予以減刑二分之一，並諭知易科罰金之折算標
    準。扣案使用過之注射針筒1支及空塑膠袋1只均係被告所有
    ，供犯本案施用第一級毒品海洛因之器具，已據其陳明在卷
    ，爰依法宣告沒收之。
四、另臺灣彰化地方法院檢察署檢察官移送本院併案審理意旨（
    偵查案號：96年度毒偵字第2536、2538~2544、3477號） 略
    謂：被告除上揭經認定成立施用毒品犯行之事實外，尚有(一)
    於95年11月29日凌晨 1時為警採尿回溯72小時內某時許，在
    不詳處所，施用第一級毒品海洛因1次，嗣經警於當日零時5
    分，在彰化縣溪洲鄉菜公村竹圍東巷6之3號住所內查獲：(二)
    於96年2月11日下午5時許，在彰化縣溪洲鄉菜公村竹圍東巷
    6之3號住所內，施用第一級毒品海洛因1次，嗣於同年2月14
    日下午10時30分許，在彰化縣北斗鎮○○路路旁經查獲；(三)
    於96年2月15日上午8時許，在彰化縣溪洲鄉菜公村竹圍東巷
    6之3號住所內，施用第一級毒品海洛因1次。嗣於同年2月16
    日上午8時40分許，經警在其住處查獲；(四)於96年3月 4日上
    午8時許，在彰化縣溪州鄉菜公村竹圍東巷6之 3號住所內，
    施用第一級毒品海洛因1次，嗣於同年月7日上午10時許，在
    彰化縣溪洲鄉○○路允強公司前為警查獲；(五)於96年3月4日
    下午8時許，在彰化縣溪州鄉菜公村竹圍東巷 6之3號住所內
    ，施用第一級毒品海洛因1次，嗣於同年3月8日下午8時30分
    許，在彰化縣溪洲鄉○○路 4段與莒光路口為警查獲；(六)於
    96年 3月17日上午7時許，在彰化縣溪州鄉菜公村竹圍東巷6
    之3號住所內，施用第一級毒品海洛因1次，嗣於同年月18日
    下午1時25分許，在彰化縣溪州鄉○○村○○路○段路旁為警
    查獲；(七)於96年3月29日晚間8時許，在彰化縣溪州鄉蔡公村
    竹圍東巷6之3號住所內，施用第一級毒品海洛因 1次，嗣於
    96年3月30日晚間8時30分許，在彰化縣溪州鄉菜公村竹圍東
    巷為警查獲。(八)於96年4月6日下午 1時許，在彰化縣北斗鎮
    ○○里○○路旁，施用第一級毒品海洛因1次，嗣於96年4月
    9日晚間11時許，在彰化縣溪州鄉○○村○○路○段前為警查
    獲。(九)於96年4月23日晚間9時30分許，在彰化縣溪州鄉蔡公
    村竹圍東巷6之3號住所內，施用第一級毒品海洛因 1次，嗣
    於同月25日下午 2時20分許，為警查獲等情，因認被告此部
    分行為，亦涉犯毒品危害防制條例第10條第 1項之施用第一
    級毒品罪嫌，且與經起訴之施用第一級毒品海洛因犯行有集
    合犯之實質上一罪關係，依審判不可分之法理，爰移送併案
    審理云云。經查：檢察官移送併案意旨所指稱被告之上開施
    用第一毒品之犯行，固據被告自白在卷，並有尿液檢驗報告
    為憑。惟按95年7月1日施行之修正刑法已刪除原56條之連續
    犯規定，而施用毒品罪，在刑法修正施行前，無論實務與理
    論，一向認為施用完畢，其犯罪即屬成立，基於概括犯意，
    多次施用同級毒品，認係成立連續犯，從未依接續犯或常習
    犯、集合犯所謂包括一罪論處之例，則刑法連續犯規定刪除
    後，多次施用同級毒品，自應併合處罰（最高法院96年度臺
    上字第1195號判決參照）。是以被告上開為警查獲之各次施
    用毒品行為，實難認係基於同一犯意而為，應認其於前次經
    警查獲後，該次施用第一級毒品之犯意即已終止，其後之施
    用毒品行為，乃另起新犯意為之，方符事理之平。從而，檢
    察官上開移送併案審理之犯罪事實，難認係基於單一犯意而
    為之，不能認屬於實質上一罪。則檢察官認此部分與被告上
    開經判決罪刑之犯罪事實具有集合犯之實質上一罪關係，而
    聲請併案審理，不能准許，自應將此部分卷證退還檢察官另
    為適法處理。
據上論斷，應依刑事訴訟法第369條第1項前段、第364條、第299
條第1項前段，毒品危害防制條例第10條第1項，刑法第11條前段
、第47條第1項、第41條第1項前段、第38條第1項第2款，中華民
國96年罪犯減刑條例第2條第1項第3款、第7條、第9條，判決如
主文。
本案經檢察官甲○○到庭執行職務。
中　　華　　民　　國　　96　　年　　9　　月　　11　　 日
            刑事第三庭  審判長法　官  王  增  瑜
                              法　官  廖  柏  基
                              法　官  蔡  紹  良
上列正本證明與原本無異。
如不服本判決應於收受送達後十日內向本院提出上訴書狀，其未
敘述上訴之理由者並得於提起上訴後十日內向本院補提理由書（
均須按他造當事人之人數附繕本）。
                              書記官  許  麗  花
中　　華　　民　　國　　96　　年　　9　　月　　11   　日
附錄論罪科刑法條全文：
毒品危害防制條例第10條第1項
施用第一級毒品者，處6月以上5年以下有期徒刑。
